最高法院刑事判決　　　　　　　　　　　　　　　九十一年度台上字第四五三五號
　　上　訴　人　甲○○
　　選任辯護人　劉昌崙律師
　　　　　　　　江雅萍律師
右上訴人因違反毒品危害防制條例案件，不服台灣高等法院中華民國八十九年五月十
八日第二審判決（八十九年度上訴字第一二八七號，起訴案號：台灣台北地方法院檢
察署八十八年度偵字第一九九八七號），提起上訴，本院判決如左：
    主  文
上訴駁回。
    理  由
按刑事訴訟法第三百七十七條規定，上訴於第三審法院，非以判決違背法令為理由，
不得為之。是提起第三審上訴，應以原判決違背法令為理由，係屬法定要件。如果上
訴理由狀並未依據卷內訴訟資料，具體指摘原判決不適用何種法則或如何適用不當，
或所指摘原判決違法情事，顯與法律規定得為第三審上訴理由之違法情形，不相適合
時，均應認其上訴為違背法律上之程式，予以駁回。本件上訴意旨略稱：(一)證人王鎮
洋於偵審時證稱：當時伊在客廳睡覺，上訴人與陳清德二人在房間等語，則其如何親
眼目睹上訴人將安非他命販賣予陳清德等情，其又稱警訊供述是警察逼供才做那樣供
述等語，則顯見其警訊所為不利於上訴人之供述，有明顯瑕疵。證人陳清德於偵查中
首次受檢察官訊問時即否認有向上訴人買受安非他命之事實，嗣後雖稱「當天有安非
他命，錢是范永鈺出的，安非他命是甲○○拿的，我當時也有吸」等語，實則據范永
鈺於原審證稱：該筆款項乃其與上訴人間之債務清償。況陳清德於法院審理中已否認
有向上訴人購買安非他命，自不能以其上開斷簡殘句作為認定上訴人犯罪之證據。證
人范永鈺於警訊及偵審中就向上訴人買受安非他命者為何人以及價款新台幣（下同）
五千元之交付方式及目的，所述前後不一，於原審又稱五千元是伊欠上訴人之錢款，
恰在陳清德處清償給上訴人等語，法院置上開有利於上訴人之證詞於不顧，僅以渠等
事後翻供所證，應係護之詞草草論之，有判決不備理由之違法。(二)王鎮洋於警訊之
供述，有非出於任意性之瑕疵，原審未予調查，證人陳清德於八十九年五月十一日與
上訴人辯護人相偕出庭應訊，並經上訴人選任辯護人請求再予調查訊問，原審卻不予
理會，又范永鈺於一審所為不利於上訴人之證詞，其動機可議且前後所述不一致，供
述顯有瑕疵，原審對此均未調查，有應於審判期日調查之證據未予調查之違法。(三)上
訴人與范永鈺案發前僅碰面一、二次，交情尚淺，亦不知其來歷，焉有可能逕憑范永
鈺之介紹即將安非他命轉售予素不相識之陳清德，原審依主觀臆測之詞，認王鎮洋、
范永鈺、陳清德等人無誣陷上訴人之理，且對渠等供述之瑕疵未予究明，遽採為論罪
之依據，顯有違經驗法則及證據法則。(四)本案並無物證足資證明上訴人有販賣安非他
命之事實，查獲之安非他命及吸食器具乃上訴人吸食之用，原判決遽為上訴人有罪之
認定，亦有違背刑事訴訟法第一百五十四條之違誤等語。
惟查採證認事以及對於證據之取捨判斷乃事實審法院之職權。原判決認定上訴人有事
實欄所載之犯行，因而撤銷第一審關於上訴人部分之判決，改判仍論處上訴人販賣第
二級毒品罪刑，係依憑證人王鎮洋於偵查中證稱：甲○○將安非他命一包以五千元代
價販賣予陳清德，錢由范永鈺先墊等語，范永鈺於警訊時及偵查中證稱：伊介紹陳清
德向上訴人購買安非他命，陳清德向伊借五千元，當場交給上訴人，安非他命是陳清
德拿走等語，以及證人陳清德於民國八十八年九月十三日在偵查中證稱：當天有安非
他命，錢是范永鈺出的，安非他命是甲○○拿的，我當時也有吸等語（見偵字第一九
九八七號偵查卷第五十一頁），以及其三人上開所供互核相符等事證，為其論據。並
敘明：(一)證人王鎮洋、陳清德及一審共同被告范永鈺係上訴人之友人或與上訴人無任
何瓜葛，自無誣陷上訴人之理。渠等所為上開上訴人販賣安非他命予陳清德之供述情
節，互核相符，自堪採為認定上訴人犯行之證據。(二)證人陳清德於嗣後偵查及法院審
理中所供稱：沒有向甲○○買過安非他命等語，證人范永鈺嗣後供稱：是伊與陳清德
一人買一半安非他命，伊並未介紹陳清德向甲○○買安非他命，伊拿五千元給甲○○
是因伊欠甲○○錢款，恰在陳清德處清償等語，王鎮洋於法院審理中供稱：伊未看見
甲○○有拿安非他命予陳清德等語，均屬事後翻供所為證詞，係企圖護上訴人，上
訴人所辯伊無販賣安非他命予陳清德，范永鈺拿五千元給伊是償還債欠等語，係卸責
之詞，均不足採信等理由綦詳。核難遽指原判決有理由不備或違反經驗法則或其他證
據法則之違誤。又查證人王鎮洋於檢察官偵查中仍供稱：伊有開車載上訴人及范永鈺
去找陳清德，上訴人帶價值約五千元之安非他命去給陳清德，伊有聽到陳清德沒錢，
是范永鈺先墊等語（見偵字第一九九八七號卷第六十九頁至第七十二頁），是縱然剔
除其於警訊所為親眼目睹上訴人將安非他命一包以五千元代價販賣予陳清德之供證，
亦不影響原審依其偵查中上開供證以及前揭范永鈺、陳清德不利於上訴人之供證，論
定上訴人犯行之判決結果；又陳清德於第一審法院審理中已到庭作證翻供為護上訴
人之證言，原審縱未再予傳訊，亦難遽指有違背證據調查必要性之違誤。關於上訴人
販賣安非他命予陳清德之犯行，縱未查獲交易之安非他命等實物，惟原審依憑前揭王
鎮洋、范永鈺、陳清德不利於上訴人之證言，已足認定上訴人犯行，自亦難遽指原判
決即有違背刑事訴訟法第一百五十四條之違誤。其餘上訴意旨徒憑己見，就原審採證
認事職權之行使及原判決已論斷事項重複為事實之爭辯，亦非適法之上訴理由。上訴
意旨指摘各項，核與法律所規定得為第三審上訴理由之違法情形不相適合，其上訴違
背法律上之程式，應予駁回。
據上論結，應依刑事訴訟法第三百九十五條前段，判決如主文。
中      華      民      國    九十一    年      八      月     十五     日
                              最高法院刑事第十一庭
                                  審判長法官  呂  潮  澤
                                        法官  白  文  漳
                                        法官  陳  世  雄
                                        法官  孫  增  同
                                        法官  林  開  任
      右正本證明與原本無異
                                              書  記  官
中      華      民      國    九十一    年      八      月     二十     日
